【裁判字號】    98,訴,3912
【裁判日期】    990120
【裁判案由】    殺人未遂
【裁判全文】
臺灣板橋地方法院刑事判決              98年度訴字第3912號
公  訴  人  臺灣板橋地方法院檢察署檢察官
被      告  戊○○
指定辯護人  本院公設辯護人丁○○
上列被告因殺人未遂案件，經檢察官提起公訴（98年度偵字第25
532 號），本院判決如下：
    主  文
戊○○殺人未遂，處有期徒刑伍年陸月。
    事  實
一、戊○○與丙○○同為計程車司機，二人因偶會相約飲酒而略
    有交情，於民國九十八年九月十四日晚上九時許，雙方各自
    飲酒後（均未達不能辨識其行為違法或欠缺依其辨識而行為
    之能力，且未達致上開行力有顯著減低之程度），丙○○行
    經臺北縣蘆洲市○○街五十四號前騎樓，遇戊○○在該處彩
    券行內，乃上前以手拍打戊○○頭部並出言挑釁，戊○○因
    不堪丙○○言行騷擾，怒氣難抑，遂以附近拾得之木棍作勢
    攻擊丙○○，經在旁友人乙○○等人制止並將戊○○手中之
    木棍取下，詎戊○○見丙○○仍未離開現場且持續挑釁，竟
    萌生殺人之犯意，憤然至臺北縣蘆洲市○○路二二四巷二八
    號一樓豆漿店內拿取菜刀一把，在該豆漿店前以右手持刀由
    上往下揮砍丙○○左側頭部、頸部、左肩及左手臂等身體部
    位，致丙○○受有左耳裂傷併異物存留、臉部裂傷、頭皮裂
    傷、頸後裂傷、左肩裂傷、左手臂裂傷及左手第二指裂傷等
    傷害。幸因丙○○即時逃往附近警局，經警送醫急救始倖免
    於死而不遂。嗣經警據報前往處理，而偵悉上情。
二、案經丙○○訴由臺北縣政府警察局蘆洲分局報請臺灣板橋地
    方法院檢察署檢察官偵查起訴。
    理  由
壹、程序方面：
    本件認定事實所引用之卷證資料，並無證據證明係公務員違
    背法定程序所取得，又檢察官、被告及其辯護人於本院準備
    程序及審判期日時均表示同意作為證據而不予爭執，且迄至
    言詞辯論終結前亦未再聲明異議，依刑事訴訟法第一百五十
    九條之五第一項之規定，本件認定事實所引用之證據，縱屬
    傳聞證據而不符刑事訴訟法第一百五十九條之一至第一百五
    十九條之四之規定者，仍均有證據能力。
貳、實體方面：
一、訊據被告戊○○固坦承於前揭時地持菜刀揮砍告訴人丙○○
    致告訴人受有前揭傷害等情不諱，惟矢口否認有何殺人犯意
    ，辯稱：伊僅係要教訓告訴人，沒有致告訴人於死之意云云
    。辯護人則以：被告與告訴人間並無深仇大恨，或因告訴人
    之挑釁動作心生不滿，惟尚不至有殺害告訴人之意，且告訴
    人當時遭被告以刀揮砍後，並未不支倒地，外觀上看不出受
    傷嚴重，且尚能自行至派出所報案，被告亦無繼續持刀追砍
    或阻止告訴人離去等情，可知被告之意僅在給告訴人一點教
    訓，並無殺人故意云云置辯。惟查：
（一）上揭犯罪事實，業據被告於警詢時供承：告訴人在臺北縣
      蘆洲市○○街五四號騎樓消遣伊，還打伊後腦，伊便先拿
      棍子追打告訴人，但棍子被人搶走，之後伊至蘆洲市○○
      路二二四巷二八號豆漿店拿取店內菜刀，抓狂的朝告訴人
      頭部、左側肩膀及左頸部砍去，告訴人被伊砍傷後就逃離
      現場；伊右手持刀由上往下砍殺告訴人，伊抓狂起來，忘
      記砍了幾刀，也不知道砍了會不會死，反正伊也有要致告
      訴人於死之意圖，只是好在告訴人沒死等語（見偵查卷第
      七頁、第八頁），復於檢察官初訊時供稱：伊在中興街五
      四號附近喝酒，告訴人走來說話揶揄伊，並用手打伊後腦
      勺，伊不高興就與告訴人發生衝突，伊撿起路邊的棍子追
      打告訴人，告訴人就一直跑，後來伊棍子被朋友拿走，告
      訴人又回頭戲弄伊，伊就拿路邊豆漿店的菜刀朝告訴人左
      肩砍過去；伊氣憤起來，拿刀往告訴人砍，不記得砍了幾
      刀；「（問：你在警局時自承有要致丙○○於死的意圖，
      有何意見？）我承認，又抓起狂來。」；伊承認殺人未遂
      等語在卷（見偵查卷五十八頁、第五十九頁），已明確供
      承自己確有殺害告訴人之意思。參以證人即告訴人於檢察
      官偵訊時具結證稱：被告從豆漿店裏拿出一把菜刀，在豆
      漿店前以左手抓伊衣服，右手拿菜刀砍伊左後頭顱、頸部
      、左肩胛、背部，一邊砍一邊用台語說要把伊收起來，伊
      一直流血，無法抵抗，後來自行走到派出所請警察幫伊叫
      救護車等語（見偵查卷第一百零九頁、第一百十頁）、於
      本院審理中結證稱：被告拿一把菜刀一直砍伊，還抓住伊
      衣領，被告砍伊左側頭、耳、頸、肩部及右手虎口等處，
      虎口都砍斷了，左側脖子那一刀砍得很深，頭部神經被砍
      斷，已經麻痺沒有感覺，被告砍伊時尚稱要將伊收起來，
      是要給伊死的意思；被告當時就是要讓伊死，不然不會砍
      得那麼重等語（見本院審判筆錄第四頁、第五頁）。且告
      訴人逃離現場後經警送醫救治，經診斷結果，受有右手大
      姆指裂傷（五乘五乘一公分）合併遠位指骨骨折、關節囊
      斷裂、左耳裂傷（六公分）併異物存留、臉部裂傷（九乘
      一乘一點五公分、七乘一乘一公分、三乘零點二乘零點三
      公分）、頭皮裂傷（十一乘一乘二公分）、頸後裂傷（三
      點五乘零點五乘零點八公分）、左肩裂傷（八乘一乘一公
      分、十一乘三乘三公分）、左手臂裂傷（三乘一乘一公分
      ）、左手第二指裂傷（二點五乘零點二乘零點三公分）等
      傷害，亦有馬偕紀念醫院台北院區診斷證明書三紙及病歷
      資料一份在卷可稽（見偵查卷第七十一頁至第九十七頁）
      ，此外並有扣案之菜刀一把、現場採證照片八幀、告訴人
      傷勢及扣案菜刀照片八幀、現場監視錄影翻拍照片二幀在
      卷可稽（見偵查卷第四十二頁至第五十二頁），足以擔保
      被告前揭警詢、偵訊時之任意性自白與事實相符，堪予採
      憑。
（二）查被告所持之菜刀係金屬材質，質地堅硬，刀刃鋒利，顯
      足以危害人之生命安全，此有上開菜刀照片在卷為憑。而
      人體之頭部、頸部、肩膀內有動脈血管，屬人體之生命中
      樞及要害部位，若以利器揮砍人體上開部位，可能造成死
      亡結果，此屬眾所週知之事實。經查，本件被告以近距離
      接連持上開菜刀揮砍手無寸鐵之告訴人，攻擊範圍集中於
      告訴人頭、頸、肩部，致告訴人受有前述嚴重傷勢，且該
      菜刀刀刃並因此產生缺角，異物存留於告訴人左耳，經手
      術始將異物移除等情，業據證人丙○○於本院審理中陳稱
      ：該菜刀的缺角係從伊身上取出等語、證人即前揭豆漿店
      負責人甲○○於本院審理中結證稱：該刀是店內切麵條、
      油條用的菜刀，不能有缺角，原本並無缺角，是本件事發
      後才缺的等語明確（見本院審判筆錄十四頁、第二十頁）
      ，且有前揭診斷證明書附卷足憑，顯見被告當時揮砍菜刀
      之刀道甚為猛烈。又被告先持木棍對告訴人做攻擊狀，經
      友人將木棍取下後，猶有未甘，竟至路旁豆漿店拿取菜刀
      向告訴人頭、頸、肩部揮砍等節，復經證人乙○○於檢察
      官偵訊時及本院審理中證述綦詳（見偵查卷第一百十四頁
      、第一百十五頁、本院審判筆錄第十頁、第十一頁）及本
      院當庭勘驗卷附現場監視錄影光碟無誤（見本院審判筆錄
      第十五頁）。再者，被告行兇後見告訴人負傷離去，尚知
      立即以水清洗現場及行兇所用菜刀，復將菜刀放回原處等
      節，均經被告迭於警詢、本院羈押訊問時乃至本院審理中
      供明在卷（見偵查卷第八頁、本院九十八年度聲羈字第六
      三四號卷第三頁背面、本院審判筆錄第十八頁、第十九頁
      ），且於本院審理中就當日攻擊告訴人之前因後果、期間
      細節，亦能詳為陳述，並就證人丙○○之證述情節一一辯
      駁，益徵被告於案發當時意識清楚，並無被告所辯稱當時
      神智不清之狀況。從被告上開行兇手段、所持兇器之殺傷
      力、攻擊部位、力道、情節、後續動作及告訴人受傷情形
      等客觀情事綜合判斷，被告於案當時主觀上自難認無殺人
      犯意。被告及其辯護人於本院審理中辯稱：其意僅在教訓
      告訴人，沒有殺害告訴人之意思云云，顯悖實情，洵無足
      取。被告主觀上既有殺人犯意，且已著手於殺人行為之實
      行，縱嗣因告訴人自行前往警局求救，經送醫急救倖免於
      難，而未發生告訴人死亡結果，仍無解於被告殺人未遂之
      罪責。
（三）綜上所述，本案事證明確，被告犯行堪予認定。
四、核被告所為，係犯刑法第二百七十一條第二項、第一項之殺
    人未遂罪。被告已著手於殺人行為之實行，惟未生告訴人死
    亡之結果，為未遂犯，依刑法第二十五條第二項規定按既遂
    犯之刑減輕之。爰審酌被告素行尚非甚劣，有臺灣高等法院
    被告前案紀錄表一份在卷可按，惟不思循理性途徑解決糾紛
    ，僅因細故，即持兇器砍殺告訴人，手段暴戾，致告訴人受
    傷嚴重，兼衡其於犯罪時所受刺激及於本院審理中否認犯行
    ，犯後態度非佳等一切情狀，量處如主文所示之刑，以示懲
    儆。至扣案菜刀一把，固為被告為本件犯行所用之物，惟屬
    前揭豆漿店所有物品，並非被告所有，此經被告供明在卷及
    證人甲○○於本院審理中證述無訛，爰不予宣告沒收，併此
    敘明。
據上論斷，應依刑事訴訟法第二百九十九條第一項前段，刑法第
二百七十一條第二項、第一項、第二十五條，判決如主文。
本案經檢察官蘇逸修到庭執行職務。
中    華    民    國    99    年    1     月    20    日
                刑事第八庭    審判長法  官  陳  鴻  清
                                    法  官  朱  嘉  川
                                    法  官  劉  安  榕
以上正本證明與原本無異。
如不服本判決，應於判決送達後10日內敘明上訴理由，向本院提
出上訴書狀（應附繕本），上訴於臺灣高等法院；未敘述上訴理
由者，應於上訴期間屆滿後20日內向本院補提理由書（均須按他
造當事人之人數附繕本），切勿逕送上級法院。
                                    書記官  陳  盈  真
中    華    民    國    99    年    1     月    20    日
附錄本案論罪科刑法條全文：
中華民國刑法第271條
（普通殺人罪）
殺人者，處死刑、無期徒刑或 10 年以上有期徒刑。
前項之未遂犯罰之。
預備犯第 1 項之罪者，處 2 年以下有期徒刑。

司法院資訊處製作；財團法人民間司法改革基金會備份。
